【裁判字號】    94,易,840
【裁判日期】    950227
【裁判案由】    違反著作權法
【裁判全文】
臺灣士林地方法院刑事判決               94年度易字第840號
公  訴  人  臺灣士林地方法院檢察署檢察官
被      告  甲○○
上列被告因違反著作權法案件，經檢察官提起公訴（94年度偵字
第8736號），本院判決如下：
    主  文
甲○○明知係侵害著作財產權之光碟重製物，意圖散布而公開陳
列，累犯，處有期徒刑陸月，如易科罰金以佰元折算壹日，併
科罰金新臺幣貳拾萬元，罰金如易服勞役以罰金總額與陸個月之
日數比例折算。
扣案之盜版「富豪刑事」光碟壹套（柒片）、「排球甜心」光碟
壹套（陸片）、「逃亡者」光碟壹套（捌片）均沒收。
    事實及理由
壹、構成犯罪事實：
一、甲○○前因犯妨害風化案件，經判處有期徒刑6 月確定，民
    國94年6 月27日執行完畢。
二、富豪刑事、Attack No.1 （片名即排球甜心）戲劇片，係日
    本朝日電視臺享有著作權之視聽著作，「逃亡者」係TBS 放
    送株式會社（以下簡稱TBS 會社）享有著作權之視聽著作。
    依著作權法第4 條第2 款及世界貿易組織（WTO）「 與貿易
    有關之智慧財產權協定」TRIPS 之約定，均屬受我國著作權
    法保護的著作物，為受我國著作權法保護之著作。朝日電視
    台業已專屬授權方聯科技股份有限公司（以下簡稱方聯公司
    ）發行前開影片之DVD ，TBS 會社並授權極光數位影音股份
    有限公司發行前開影片之錄影帶及DVD 、VCD 光碟，嗣極光
    公司並授權基本國際股份有限公司（以下簡稱基本公司）發
    行DVD 、VCD 光碟。
三、甲○○於台北市○○區○○路39號1 樓開設「新宿東」光
    碟專賣店，明知其於94年7 月18日，在上開店內向前來兜售
    視聽著作光碟之真實姓名年籍不詳成年男子購得之日劇「富
    豪刑事」光碟1 套（內有7 片）「Attack No.1 （即排球甜
    心）」光碟1 套（內有6 片）「逃亡者」（起訴書誤載為逃
    「之」者）光碟1 套（內有8 片）等均係未經著作權人同意
    或授權而擅自重製之盜版光碟，竟不知檢束行為，基於意圖
    販賣予不特定人之故意，公開陳列上述盜版光碟於店內。嗣
    94 年7月19日為警查獲，並扣得甲○○持有之盜版光碟「富
    豪刑事」、「Attack No.1 （即排球甜心）」、「逃亡者」
    各一套。
貳、認定犯罪事實所根據的證據、理由及對被告辯解本院之判斷
    ：
一、我國已自91年1 月1 日加入「世界貿易組織」（WTO）， 該
    組織「與貿易有關之智慧財產權協定」（TRIPS）要 求各會
    員體必須保護其他所有會員體國民著作，日本國亦為世界貿
    易組織之會員國，依著作權法第4 條第2 款規定，我國與WT
    O 現有全體會員體建立著作權互惠保護關係，WTO 所有會員
    體國民之著作均可受保護，故日本國民之著作，自91年1 月
    1 日起，不論是否符合我國著作權法第4 條第1 款有關「首
    次發行」之要件，縱其創作時間在我國加入世界貿易組織之
    前，只要該著作仍在著作權保護期間，均可依上開「與貿易
    有關之智慧財產權協定」（TRIPS）規 定，受我國著作權法
    之保護。本件「富豪刑事」、「Attack No.1 （即排球甜心
    ）」、「逃亡者」日劇影音著作物，仍在著作權保護期間內
    ，有日本「原產地證明」及授權書可資證明，揆諸前開說明
    ，應受我國著作權法之保護，合先說明。
二、被告於偵查中坦承「7 月18日有上架，我知道這是不能賣的
    ，所以7 月19日就下架，．7 月19日是在展示架上搜到光碟
    ，承認違反著作權法，知道光碟是燒錄的」等語（見94年7
    月20日偵訊筆錄)。
三、告訴代理人陳正剛、吳明樹於警詢時之指訴。
四、發行開始證明書、認證書、原產地證明書、錄影帶授權合約
    書、獨家總代理合約書、專屬授權授權書、原產地證明書、
    查獲現場照片等在卷為憑。
五、扣案盜版之「富豪刑事」、「Attack No.1 （即排球甜心）
    」、「逃亡者」各1套可證。
六、被告否認犯罪，並於本院審理時辯稱：不知日劇已受著作權
    法保護，並無犯罪故意等語。然查：
    1 被告於偵查中即表示「知道扣案光碟是不能賣的」等語，
      足見被告知悉扣案盜版光碟涉及著作權保護問題。
    2 本件案發之際，被告乃32歲之成年人，其自承經營販賣光
      碟時間長達數年之久（見94年7 月20日偵訊筆錄），對於
      我國加入世界貿易組織，以及衍生之相關著作權保護問題
      ，衡情難以推諉不知，且被告在前案妨害風化案件中，亦
      曾遭查扣少量盜版之視聽著作光碟，有電腦調閱台灣板橋
      地方法院92年度訴字第1666號刑事判決內容之記載可參，
      被告歷經該次法定程序之審理，就著作權法對於視聽著作
      光碟之保護，自應更加了解。被告所為前開辯詞，應係卸
      責飾詞，不足採信。
七、綜上所述，被告之違反著作權法行為，事證明確，犯行可以
    認定。
、論罪科刑的理由：
一、核被告的行為，是犯著作權法第91條之1 第3 項、第2 項之
    之明知係侵害著作財產權之光碟重製物，意圖散布而公開陳
    列罪。被告意圖散布而持有盜版光碟之低度行為，為公開陳
    列之高度行為吸收，不另論罪。被告曾因犯妨害風化罪，經
    判處有期徒刑6 月確定，94年6 月27日執行完畢，有臺灣高
    等法院被告前案紀錄表在卷可佐，其於五年以內再犯有期徒
    刑以上本件之罪，為累犯，應依刑法第47條規定，加重其刑
    。再被告經營「新宿東」光碟專賣店，所販賣者，大多是
    合法有著作權之光碟片，此據被告供明在卷（見95年2 月14
    日審理筆錄），而被告事後已與告訴人方聯公司、基本公司
    達成民事上和解，賠償告訴人各10萬元（計20萬元），該二
    公司並具狀表示希望給予被告自新機會，對被告為緩刑宣告
    ，有該二公司提出之聲請狀及和解書附卷可參，且本件涉案
    之盜版光碟僅3 套，數量不多，被告造成之損害非重大，本
    件有情輕法重，可堪憫恕情狀，本院認宣告著作權法第91條
    之1 第2 項、第3 項法定最低度之刑猶嫌過重，應依刑法第
    59條規定，減輕其刑，並依法先加後減。
二、爰審酌被告為貪圖小利，公開陳列盜版光碟侵害他人著作財
    產權，漠視智慧財產權人心血結晶之概念，影響我國保護智
    慧財產權之國際形象，犯後於本院審理時否認犯罪之態度，
    惟犯後已業與告訴人公司達成民事上和解，並斟酌其犯罪時
    間、程度，對著作財產權人所生之危害等情，量處有期徒刑
    6 月、併科罰金20萬元，諭知有期徒刑部分，如易科罰金以
    3 百元折算1 日，罰金部分，如易服勞役以罰金總額與6 個
    月之日數比例折算。
三、扣案之盜版「富豪刑事」光碟1 套（7 片）、「排球甜心」
    光碟1 套（6 片）、「逃亡者」光碟1 套（8 片）均依著作
    權法第98條規定宣告沒收。
肆、適用法律依據：
    刑事訴訟法第299 條第1 項前段，著作權法第91條之1 第3
    項、第2 項、第98條，刑法第11條前段、第47條、第59條、
    第41條第1 項、第42條第3 項，罰金罰鍰提高標準條例第2
    條，現行法規所定貨幣單位折算新台幣條例第2條。
中    華    民    國    95    年    2     月    27    日
                  刑事第五庭審判長法  官  朱光仁
                                  法  官  江翠萍
                                  法  官  蘇嫊娟
以上正本證明與原本無異。
如不服本判決，應於判決送達後10日內，向本院提出上訴狀。
                                  書記官  劉政惠
中    華    民    國    95    年    3     月    7     日
附錄本案論罪科刑法條之依據：
著作權法第91條之1
擅自以移轉所有權之方法散布著作原件或其重製物而侵害他人之
著作財產權者，處3 年以下有期徒刑、拘役，或科或併科新臺幣
五十萬元以下罰金。
明知係侵害著作財產權之重製物而散布或意圖散布而公開陳列或
持有者，處3 年以下有期徒刑，得併科新臺幣7 萬元以上75 萬
元以下罰金。
犯前項之罪，其重製物為光碟者，處 6 月以上 3 年以下有期徒
刑，得併科新臺幣20萬元以上2 百萬元以下罰金。但違反第87條
第4款 規定輸入之光碟，不在此限。
犯前二項之罪，經供出其物品來源，因而破獲者，得減輕其刑。


司法院資訊處製作；財團法人民間司法改革基金會備份。
